【裁判字號】    98,交聲,2432
【裁判日期】    980731
【裁判案由】    違反道路交通管理處罰條例聲明異議
【裁判全文】
臺灣臺北地方法院交通事件裁定        98年度交聲字第2432號
原處分機關  臺北市交通事件裁決所
異  議  人
即受處分人  甲○○
上列異議人因違反道路交通管理處罰條例案件，對於臺北市交通
事件裁決所民國98年7 月16日所為之處分（原處分：北市裁罰字
第裁22-AEY175440號），聲明異議，本院裁定如下：
    主  文
原處分關於甲○○酒精濃度超過規定標準，吊扣駕駛執照拾貳個
月部分撤銷。
    理  由
一、原處分意旨略以：異議人即受處分人甲○○前於民國98年7
    月5 日13時12分，駕駛車牌號碼8977-QM 號自小客車行經臺
    北市○○路，因有汽車駕駛人酒精濃度超過規定標準（每公
    升0.34毫克）之違規事實，遂依道路交通管理處罰條例第35
    條第1 項第1 款規定，處異議人罰鍰新臺幣（下同）19,500
    元，並吊扣駕駛執照12個月及依同條例第24條規定施以道安
    講習等語。
二、異議意旨略以：異議人即受處分人甲○○因於98年7 月5 日
    13時許酒後駕駛自用小客車為警臨檢酒測，經測得酒測值為
    0.34毫克，遭罰鍰19,500元，並吊扣駕駛執照1 年。但異議
    人僅有一張職業大客車駕照，並無自用小客車駕照，如因異
    議人沒有自用小客車駕照，而吊扣職業大客車駕照會影響異
    議人的工作無法維持生計，懇請撤銷吊扣處分等語（原處分
    關於其餘部分，受處分人並未聲明異議，是本院無庸就其餘
    部分為裁定，合先敘明）。
三、按汽車駕駛人，駕駛汽車經測試檢定有酒精濃度超過規定標
    準之情形者，處新臺幣15,000元以上60,000元以下罰鍰，並
    當場移置保管其車輛及吊扣其駕駛執照1 年，道路交通管理
    處罰條例第35條第1 項第1 款定有明文。而所謂酒精濃度超
    過規定之標準者，依道路交通安全規則第114 條第2 款之規
    定，係指汽車駕駛人飲用酒類或其他類似物後其吐氣所含酒
    精濃度超過每公升0.25毫克或血液中酒精濃度超過0.05% 以
    上者。次按，已領有大客車駕駛執照者，得駕駛大貨車、代
    用大客車、大客貨兩用車、曳引車、小型車、輕型機器腳踏
    車。，道路交通安全規則第61條第1 項第2 款規定明確。再
    按，汽車駕駛人，因違反本條例及道路交通安全規則之規定
    ，受吊銷駕駛執照處分時，吊銷其持有各級車類之駕駛執照
    ，道路交通管理處罰條例第68條定有明文。此規定係於94年
    12月14日修正公布，並於95年3 月1 日施行，而修正前之道
    路交通管理處罰條例第68條則係規定「汽車駕駛人，因違反
    本條例及道路交通安全規則之規定，受吊扣或吊銷駕駛執照
    處分時，吊扣或吊銷其持有各級車類之駕駛執照」，觀其修
    法意旨，係以「原條文將違規駕駛人所持有之各級車類駕駛
    執照一併吊扣或吊銷，失之過酷，影響人民工作及生活甚鉅
    」為由，而刪除吊扣駕駛人駕駛執照時，應吊扣駕駛人持有
    各級車類駕駛執照之規定，是依現行道路交通管理處罰條例
    ，已無得吊扣駕駛人所持有他級駕駛執照之依據存在，從而
    ，於為吊扣駕駛人駕駛執照之處分時，自僅得吊扣駕駛人違
    規時所駕駛該級車類之駕駛執照，以限制其繼續駕駛該級車
    類行駛道路之權利，若駕駛人並無該級車類之駕駛執照，即
    無從執行吊扣駕駛執照之處分，而僅係應否依道路交通管理
    處罰條例第22條第1項 規定處罰駕駛人之問題。
四、經查：
  (一)異議人於98年7 月5 日13時12分許，在飲酒後呼氣酒精濃度
    為每公升0.34毫克（0.34mg/l）之情形下，駕駛車牌號碼89
    77-QM 號自用小客車，行經臺北市○○路，為警攔檢查獲，
    並由原處分機關就酒後駕車部分之交通違規行為裁處罰鍰19
    ,500 元 、吊扣駕駛執照12個月並施以道安講習之事實，業
    據異議人自承在卷，並有臺北市政府警察局北市警交字第AE
    Y175440 號舉發違反道路交通管理事件通知單、臺北市交通
    事件裁決所北市裁罰字第裁22-AEY175440號違反道路交通管
    理事件裁決書各1 份附卷可稽，是異議人酒後酒精濃度超過
    規定標準，仍於上開時、地駕駛自小客車之違規行為，堪以
    認定。
  (二)異議人並無小型車駕駛執照，僅有職業大客車駕駛執照，此
    有證號查詢汽車駕駛人資料1 份在卷可憑，本件異議人係駕
    駛自小客車違規，依現行道路交通管理處罰條例第68條規定
    ，僅得吊扣其小型車駕駛執照，而不得吊扣駕駛人所持有各
    級車類之駕駛執照，亦即於為吊扣駕駛人駕駛執照之處分時
    ，僅得吊扣駕駛人違規時所駕駛該級車類之駕駛執照，以限
    制其繼續駕駛該級車類行駛道路之權利。從而原處分機關僅
    能吊扣異議人違規當時所駕車類（即普通小型車）之駕駛執
    照，不得率爾吊扣異議人現尚有效之其他各級駕駛執照（如
    職業大客車駕駛執照），原處分機關未審酌新修正之法律規
    定，逕予裁處吊扣駕駛執照12個月，復未依「違反道路交通
    管理事件統一裁罰基準及處理細則」第43條第2 項第3 款規
    定，記明應受吊扣駕駛執照之名稱，均有可議，是異議人本
    件異議為有理由，應由本院將原處分關於吊扣駕駛執照12個
    月部分之處分撤銷，由原處分機關依修法後之規定及意旨，
    另為適法之處分，爰不另為裁定，附此敘明。
五、依道路交通案件處理辦法第20條前段，裁定如主文。
中    華    民    國    98    年    7     月    31    日
                        交通法庭法  官  林芳華
以上正本證明與原本無異
如不服本裁定應於送達後5日內向本院提出抗告狀
                                書記官  林鈴芬
中    華    民    國    98    年    7     月    31    日


司法院資訊處製作；財團法人民間司法改革基金會備份。
